【裁判字號】    97,聲,3808
【裁判日期】    970917
【裁判案由】    定其應執行刑
【裁判全文】
臺灣板橋地方法院刑事裁定              97年度聲字第3808號
聲  請  人  臺灣板橋地方法院檢察署檢察官
受  刑  人  甲○○
聲請人因受刑人數罪併罰有二裁判以上，聲請定其應執行之刑（
97年度執聲字第1957號），本院裁定如下：
    主  文
甲○○所犯如附表所示之罪，所處如附表所載之刑，有期徒刑部
分應執行有期徒刑貳年貳月，如易科罰金，以佰元折算壹日。
    理  由
一、聲請意旨略以：受刑人甲○○因違反毒品危害防制條例等案
    件，先後經判決確定如附表所載，應依刑法第53條、第51條
    第5 款規定，定其應執行之刑，爰依刑事訴訟法第477 條第
    1 項聲請裁定等語。
二、查受刑人因違反毒品危害防制條例等罪，經本院先後判處如
    附表所載之刑（除編號3 所示違反毒品危害防制條例案件之
    判決確定日期應更正為「96年6 月14日」、編號4 所示違反
    毒品危害防制條例案件之犯罪日期及偵查機關年度案號應分
    別更正為「95年11月17日起至95年11月24日止」及「板橋地
    檢95年度偵字第27679 號」、編號5 所示槍砲彈藥刀械管制
    條例案件之犯罪日期應更正為「95年6 月間某日起至95年11
    月24日止」、編號6 所示違反毒品危害防制條例案件之犯罪
    日期及偵查機關年度案號應分別更正及補充為「93年9 月間
    某日起至94年12月4 日止」及「95年度毒偵字第1518號、第
    1519號」、編號7 所示違反毒品危害防制條例案件之犯罪日
    期及偵查機關年度案號應分別更正及補充為「94年11月底某
    日起至94年12月6 日止」及「95年度毒偵字第1518號、第15
    19號」外，餘如聲請人附表所載），均經分別確定在案，有
    各該判決書及臺灣高等法院被告前案紀錄表等在卷可稽。
三、按數罪併罰，有二裁判以上者，依刑法第51條規定定其應執
    行刑，同法第53條定有明文。又按，受刑人行為後，刑法及
    其施行法業於95年7 月1 日修正施行，依新修正刑法第2 條
    第1 項規定：「行為後法律有變更者，適用行為時之法律。
    但行為後之法律有利於行為人者，適用最有利於行為人之法
    律。」且依刑法第51條定應執行刑時，行為人於裁判確定前
    犯數罪，其中一罪在新法施行前者，即應為新舊法比較，此
    有最高法院95年5 月23日第8 次刑事庭會議決議可資參照。
    查本件受刑人實行如附表編號6 、7 所示行為後，刑法關於
    易科罰金折算標準及數罪併罰等規定，均已修正，而新修正
    刑法第2 條第1 項係規定：「行為後法律有變更者，適用行
    為時之法律。但行為後之法律有利於行為人者，適用最有利
    於行為人之法律。」即行為後法律有變更者，應為「從舊從
    輕」之比較，以定其應適用之法律。就此，爰說明如下：
  (一)修正前刑法第51條第5 款規定，宣告多數有期徒刑者，於各
    刑中之最長期以上，各刑合併之刑期以下，定其刑期。但不
    得逾二十年；同款於修正後則規定：「宣告多數有期徒刑者
    ，於各刑中之最長期以上，各刑合併之刑期以下，定其刑期
    。但不得逾三十年。」依新修正之同法第2 條第1 項規定，
    應適用最有利於行為人之法律，故裁判確定前犯數罪，其中
    一罪在新法施行前者，亦同，最高法院95年第8 次刑事庭會
    議決議意旨可資參照。據此，比較結果應認修正後之規定，
    非較有利於行為人，依同法第2 條第1 項前段規定，仍應依
    修正前之同法第51條第5 款規定，定其應執行之刑。
  (二)又修正前刑法第41條第1 項、第2 項分別規定：「犯最重本
    刑為五年以下有期徒刑以下之刑之罪，而受六個月以下有期
    徒刑或拘役之宣告，因身體、教育、職業、家庭之關係或其
    他正當事由，執行顯有困難者，得以一元以上三元以下折算
    一日，易科罰金。但確因不執行所宣告之刑，難收矯正之效
    ，或難以維持法秩序者，不在此限。」、「併合處罰之數罪
    ，均有前項情形，其應執行之刑逾六月者，亦同。」而依同
    法修正前之易科罰金折算標準及修正前罰金罰鍰提高標準條
    例第2 條（現已刪除）規定，就其原定數額提高為100 倍折
    算1 日，則當時之易科罰金折算標準，最高以銀元300 元折
    算1 日，經折算為新臺幣幣後，為以新臺幣900 元折算為1
    日；然修正後同條第1 項、第2 項則規定：「犯最重本刑為
    五年以下有期徒刑以下之刑之罪，而受六個月以下有期徒刑
    或拘役之宣告者，得以新臺幣一千元、二千元或三千元折算
    一日，易科罰金。但確因不執行所宣告之刑，難收矯正之效
    ，或難以維持法秩序者，不在此限。」、「前項規定於數罪
    併罰，其應執行之刑未逾六月者，亦適用之。」較之修正前
    規定，顯非有利於受刑人。查本件受刑人在判決確定前，於
    93年9 月間某日至94年12月4 日及94年11月底某日起至94年
    12月6 日止之新法施行前，犯如附表編號6 、7 所示之罪，
    經本院分別判處有期徒刑10月及4 月減為有期徒刑5 月及2
    月，並諭知「如易科罰金，以銀元佰元即新台幣玖佰元折
    算壹日」；另於95年7 月1 日新法施行後犯如附表所示餘罪
    ，經減刑如附表所示之刑，並諭知「如易科罰金，以新臺幣
    壹仟元折算壹日」，除應依修正前刑法第51條第5 款，定其
    應執行之刑，且應擇有利於受刑人之折算標準諭知易科罰金
    之折算標準（最高法院84年度台非字第452 號判決意旨，及
    臺灣高等法院暨所屬法院因應新修正刑法施行座談會提案第
    5 號參照），經比較修正前後之易科罰金折算標準，以修正
    前之規定較有利於受刑人。
  (三)末按，於刑法修正施行前犯併合處罰數罪中之一罪，且該數
    罪均符合第41條第1 項得易科罰金之規定者，適用修正前之
    刑法第41條第2 項規定，刑法施行法第3 條之1 第3 項復定
    有明文。是本件應適用修正前刑法第41條第2 項規定，應執
    行之刑雖逾6 月，仍應併諭知易科罰金之折算標準。
四、綜上所見，本件聲請認屬正當，應定其應執行之刑。至於罰
    金刑部分，僅有附表編號5 所示槍砲彈藥刀械管制條例案件
    所載併科罰金新臺幣3 萬元之單一宣告，非宣告多數罰金，
    自不生定其應執行刑之問題，附此敘明。爰依刑事訴訟法第
    477 條第1 項，刑法第2 條第1 項前段、第53條，修正前第
    51條第5 款、修正前第41條第1 項前段、第2 項，廢止前罰
    金罰鍰提高標準條例第2 條規定，裁定如主文。
中    華    民    國    97    年    9     月    17    日
                    刑事第一庭  法  官  朱敏賢
上列正本證明與原本無異。
如不服本裁定，應於裁定送達後5 日內敘明抗告理由，向本院提
出抗告狀。
                                書記官  李郁禎
中    華    民    國    97    年    9     月    17    日


司法院資訊處製作；財團法人民間司法改革基金會備份。
